【裁判字號】    98,上更(一),16
【裁判日期】    980430
【裁判案由】    違反槍砲彈藥刀械管制條例
【裁判全文】
臺灣高等法院臺中分院刑事判決      98年度上更(一)字第16號
上  訴  人  臺灣臺中地方法院檢察署檢察官
上  訴  人
即  被  告  甲○○
選任辯護人  吳瑞堯律師
上列上訴人等因被告違反槍砲彈藥刀械管制條例案件，不服臺灣
臺中地方法院94年度訴字第1385號中華民國94年11月23日第一審
判決（起訴案號：臺灣臺中地方法院檢察署93年度偵字第15481
、16953號），提起上訴，經本院判決後，由最高法院第一次發
回更審，本院判決如下：
    主  文
原判決撤銷。
甲○○未經許可，製造可發射子彈具有殺傷力之改造手槍，處有
期徒刑伍年肆月，併科罰金新臺幣壹拾貳萬元，罰金如易服勞役
，以新臺幣壹仟元折算壹日；扣案之槍枝壹支（槍枝管制編號0
000000000號）沒收。又未經許可，持有子彈，處有期
徒刑伍月，併科罰金新臺幣肆萬元，罰金如易服勞役，以新臺幣
壹仟元折算壹日；減為有期徒貳月又拾伍日，併科罰金新臺幣貳
萬元，罰金如易服勞役，以新臺幣壹仟元折算壹日；扣案之制式
九０子彈壹顆沒收。應執行有期徒刑伍年伍月，併科罰金新臺幣
壹拾參萬元，罰金如易服勞役，以新臺幣壹仟元折算壹日；扣案
之槍枝壹支（槍枝管制編號0000000000號）及制式九
０子彈壹顆，均沒收。
    犯 罪 事 實
一、甲○○於民國九十三年七月間某日，於臺中市○○路某玩具
    店，以新臺幣（下同）五千元之價格，購買一支仿ＢＥＲＥ
    ＴＴＡ廠８４型半自動手槍製造之玩具手槍（槍枝管制編號
    0000000000號），之後取回至其位於臺中市○道
    路三十五巷三弄十一號五樓租屋處所（以下簡稱衛道路租處
    ）擺放。甲○○明知具有殺傷力之改造槍枝為槍砲彈藥刀械
    管制條例第四條第一項所管制之物品，非經中央主管機關許
    可，不得擅自製造、持有，竟基於製造可發射子彈具有殺傷
    力之改造手槍之犯意，未經許可，相隔二星期後又向不詳姓
    名之人（原判決誤認向戊○○購買）購買土造金屬槍管一支
    。甲○○另行起意，明知未經許可，不得持有具有殺傷力之
    子彈，隔一星期後又向不詳姓名之人購買制式九０子彈一顆
    ，購買後均放置於其衛道路租處，並於不詳時間，在上開租
    處內，將玩具手槍內之槍管換裝前揭土造金屬槍管，組合成
    一支可發射子彈具有殺傷力之改造手槍，以前揭方法，未經
    許可，改造成具有殺傷力之手槍。嗣於九十三年九月一日凌
    晨零時三十分許，丙○○因另案施用毒品案件為警查獲，主
    動向警方供出甲○○製造改造槍枝及持有子彈，帶同警方於
    當日凌晨二時三十分許，前往臺中市○區○○路四十九之三
    號「ｅ網天下資訊美食館」查獲甲○○，在甲○○身上扣得
    海洛因一包（甲○○違反毒品危害防制條例部分，由檢察官
    另案偵辦，並已判決確定），因未查獲任何槍彈，警員詢問
    甲○○其在臺中市居住之地點，甲○○避而不答，謊稱其居
    住於汽車旅館或留連於網咖，警方遂向臺灣臺中地方法院聲
    請搜索票，於當日十三時三十分許在甲○○前揭衛道路租屋
    處所查獲改造手槍一支（槍枝管制編號000000000
    0號）及制式九０子彈一顆，始查悉上情。
二、案經臺中市警察局移送臺灣臺中地方法院檢察署檢察官偵查
    起訴。
    理  由
壹、證據能力部分：
一、被告、辯護人、檢察官迄本院言詞辯論終結前，均未對由臺
    中市警察局（少年警察隊）送請內政部警政署刑事警察局鑑
    定之九十三年十月四日刑鑑字第○九三○一八一四八一號槍
    彈鑑定書（見九十三年度偵字第一六九五三號偵查卷第四三
    頁至第四五頁），係警察機關囑託內政部警政署刑事警察局
    所為之鑑定，而爭執該槍彈鑑定書之證據能力；且由於司法
    警察機關調查中之案件，或有量大或急迫之情形，為因應實
    務之現實需求，認為當然有鑑定之必要者，基於檢察一體原
    則，得由該管檢察長對於轄區內之案件，以事前概括選任鑑
    定人或囑託鑑定機關（團體）之方式，俾便轄區內之司法警
    察官、司法警察對於調查中之此類案件，得即時送請事前已
    選任之鑑定人或囑託之鑑定機關（團體）實施鑑定，業經法
    務部九十二年九月一日法檢字第0920035083號函釋在案。而
    臺灣高等法院檢察署檢察長概括選任內政部警政署刑事警察
    局為「槍彈之鑑定」機關，有臺灣高等法院檢察署九十二年
    九月九日檢文允字第0921001203號函及臺灣高等法院檢察署
    檢察長概括選任鑑定機關名冊可按。是本件關於槍彈之鑑定
    ，於偵查之前階段，雖由臺中市警察局（少年警察隊）將採
    集所得之證物，送請內政部警政署刑事警察局鑑定，但內政
    部警政署刑事警察局為臺灣高等法院檢察署檢察長概括選任
    之鑑定機關，則該局所為鑑定結果因此所出具之上開鑑驗書
    及函文，仍屬受檢察官囑託鑑定，則鑑定人依刑事訴訟法第
    二百零六條所出具之上揭鑑定書，屬刑事訴訟法第一百五十
    九條第一項規定中之「法律另有規定」，則依上開規定之反
    面解釋，屬傳聞證據之例外，自有證據能力（參照最高法院
    九十五年台上字第六六四八號、九十五年台上字第七二九七
    號判決意旨）。另內政部警政署刑事警察局九十四年十月六
    日刑鑑字第０九四０一四八六二０號函一份（見原審卷(一)第
    一五八頁），係原審囑託內政部警政署刑事警察局以其專業
    知識就「內政部警政署刑事警察局九十三年十月四日刑鑑字
    第○九三○一八一四八一號槍彈鑑定書中之鑑驗結果」加以
    補充函示，而作為法院審判之參考，是上開內政部警政署刑
    事警察局九十四年十月六日刑鑑字第０九四０一四八六二０
    號函，性質上類同鑑定人依刑事訴訟法第二百零六條所出具
    之書面鑑定報告，屬上開刑事訴訟法第一百五十九條第一項
    規定中之「法律另有規定」，而有證據能力（被告及其辯護
    人、檢察官對於上開鑑定書之證據能力亦未爭執，併予敘明
    ）。
二、又按傳聞法則乃對於被告以外之人於審判外之言詞或書面陳
    述而為之規範。本案扣案之改造手槍、制式子彈，均係屬物
    證；卷附被告帶同警方至本案相關地點拍攝之照片，乃以科
    學、機械之方式，對於當時狀況所為忠實且正確之記錄，性
    質上並非供述證據，無刑事訴訟法第一百五十九條第一項規
    定傳聞法則之適用，以上證物與本案具有關聯性，與本案待
    證事實具有自然之關聯性，且無證據證明係公務員違法取得
    之物，依法自得作為證據。
貳、實體部分：
一、訊據上訴人即被告甲○○（以下簡稱為被告）對於在上開時
    間、地點，為警查獲扣案槍、彈等情固坦承不諱，惟矢口否
    認有前揭未經許可，製造可發射子彈具有殺傷力之手槍、持
    有具有殺傷力之子彈之犯行，辯稱：查獲之槍彈，伊僅購買
    玩具手槍，並未購買槍管及子彈，槍管及子彈都是丙○○拿
    去伊租屋處所放置的，因為丙○○說他女友有小孩，不方便
    將槍彈放在他自己的家，才借放在伊衛道路租屋處所，而且
    伊也從未組合過該些零件云云。
二、經查：
  (一)在被告衛道路租屋處所查扣之槍枝（槍枝管制編號0000
    000000號，以下簡稱本案槍枝），經內政部警政署刑
    事警察局以性能檢驗法鑑定結果，認係由仿ＢＥＲＥＴＴＡ
    廠８４型半自動手槍製造之玩具手槍換裝土造金屬槍管而成
    之改造手槍，機械性能良好，可擊發適用子彈，認具殺傷力
    （該局對於槍枝之鑑驗，如需進行實際試射時，須考量適用
    子彈取得之問題，且子彈製造過程或發射子彈時，常因土《
    改》造槍、彈具不穩定性，造成槍枝或子彈爆炸，其爆裂所
    造成之碎片，極易傷及製造者或持槍者，故該局因礙於設備
    、人力及安全等因素之考量，對於土《改》造槍枝係以「性
    能檢驗法」鑑驗，該法之原理及方法係以實際操作、檢測其
    結構是否完整、金屬槍管是否貫通、是否具完整之裝填、閉
    鎖和擊發裝置．．．等方式來研判槍枝結構、功能是否完整
    ；倘其結構完整，能發揮其功能者，則認其性能良好，可繫
    發適用之子彈，認具殺傷力）；經以自製子彈實際試射結果
    ，測得發射物（直徑８．４ｍｍ、重５．１ｇ彈頭）速度為
    １１９公尺／秒，計算發射物動能為３６．１１焦耳，換算
    發射物單位面積動能為６５．１６焦耳／平方公分，依據美
    國軍醫總署定義：彈丸撞擊動能達５８呎磅（約為７８．６
    焦耳），足以使人喪失戰鬥能力；該局對活豬做射擊測試結
    果，彈丸單位面積動能達２４焦耳／平方公分，足以穿入豬
    隻皮肉層；依日本科學警察研究所之研究結果，彈丸單位面
    積動能達２０焦耳／平方公分，則足以穿入人體皮肉層；又
    送鑑制式九０子彈一顆，認係口徑９ｍｍ制式子彈，認具殺
    傷力，有該局九十三年十月四日刑鑑字第０九三０一八一四
    八一號槍彈鑑定書及九十四年十月六日第０九四０一四八六
    二０號函文各乙份附卷為憑（見九十三年度偵字第一六九五
    三號偵查卷第四三頁至第四五頁、原審卷(一)第一五八頁至第
    一五九頁）。足見在被告衛道路租屋處扣得之本案槍枝經組
    合後，確實具有殺傷力，扣案之子彈亦具有殺傷力無誤。
  (二)而被告持有本案槍枝及制式子彈之事實，業據證人丙○○於
    原審九十四年十月十九日審理時具結證稱：「我看到是模型
    槍，過一、兩星期後，他（指被告）跟我說他買槍管，給我
    看，再過一星期他說又買子彈，他有拿給我看。」、「（問
    ：你先看到被告模型槍，還是被告的槍管及子彈？）我先看
    到被告的模型槍，過兩星期看到槍管，再一個星期看到子彈
    。」、「（問：當初被告買模型槍時，是否你載被告去買的
    ？）是，我是差不多九十三年七、八月載被告去甘肅路買的
    ，價格是幾千元。」等語（見原審卷(一)第一七九頁、第一八
    九至一九一頁）。又證人丙○○於原審先證稱：伊約於九十
    三年八月間左右開始看到被告持有槍彈等語（見原審卷(一)第
    一七九頁），證人丙○○經詰問後復證稱：「我是差不多九
    十三年七、八月載被告去甘肅路買的」等語（見原審卷(一)第
    一九一頁），證人丙○○對於開始看到被告持有槍彈之時間
    究竟係九十三年七月或八月，所證雖略有出入，惟按人之記
    憶本屬有限，對之前發生的細節無法全數記憶，此乃可理解
    之事，查被告於九十三年九月一日警詢中供稱：「槍身是我
    在今年七月底在模型店以新台幣五千元購得。」等語（見九
    十三年度偵字第一五四八一號卷第一０頁背面），被告於原
    審九十四年九月十九日準備程序中亦不爭執其於九十三年七
    月間某日購買貝瑞塔玩具手槍（見原審卷(一)第九二頁），被
    告於原審九十四年十一月九日審理時亦供稱應是九十三年七
    月間購買模型槍等語（見原審卷(二)第八八頁），依被告前揭
    供述之內容，堪認證人丙○○於原審審理時證述係九十三年
    八月間開始看到被告持有槍彈之情節，應係對於時間記憶錯
    誤所致。又依被告前揭於警詢、原審自白供述之內容，堪予
    認定被告係於九十三年七月間購買仿ＢＥＲＥＴＴＡ廠８４
    型半自動手槍製造之玩具手槍。
  (三)被告雖否認上情，辯稱：扣案槍彈俱為證人丙○○所有云云
    ，被告之選任辯護人並質疑：證人丙○○係因為毒品案被查
    獲，為脫免販賣毒品之刑責，始配合警方供出被告持有槍彈
    之事實等情。惟查：
  證人丙○○之所以檢舉被告本案槍彈案，係因為其於九十三
    年九月一日凌晨零時三十分許，持有毒品海洛因二包及注射
    針筒一支，在臺中市○○區○○路與松竹路口，形跡可疑，
    為警臨檢盤查而查獲，被查獲後，警方有告訴其說如果可提
    供何人有吸毒、販毒或持有槍械，則可以在其施用毒品案的
    筆錄寫得比較好聽，讓其刑度可以判輕一點，因為其被關到
    怕了，當時警方並未以販賣毒品案偵辦其為由，提出條件交
    換等情，業據證人丙○○於原審九十四年十月十九日、九十
    四年十一月二日審理時證述明確（見原審卷(一)第一七七頁至
    第一八一頁、原審卷(二)第三八頁）。核與證人林照國（即臺
    中市警察局少年隊偵查員）於原審九十四年十月十九日審理
    及證人丁○○於原審九十四年十一月二日審理時，經隔離訊
    問後具結證述查獲證人丙○○施用毒品之過程，及希望證人
    丙○○提供其他犯罪者之線索供查證等情節大致相符（見原
    審卷(一)第一六五頁至第一七六頁、原審卷(二)第三四頁至第三
    五頁）。
  觀諸證人丙○○前曾於八十八年間，因施用毒品案件，經送
    觀察、勒戒後，認無繼續施用毒品之傾向，由臺灣臺中地方
    法院檢察署檢察官於八十八年二月四日以八十八年度偵字第
    二九八六號為不起訴處分確定；同年復因施用毒品案件，經
    檢察官聲請強制戒治並提起公訴，經臺灣臺中地方法院八十
    八年度中簡字第二四五八號判決判處有期徒刑四月；又於八
    十九年間再度因施用毒品案件，經臺灣臺中地方法院八十九
    年度訴字第二六六七號判決分別判處有期徒刑十月、六月，
    應執行有期徒刑一年二月確定，上開案件接續執行後，於九
    十一年十月一日縮短刑期假釋出獄，並交付保護管束，於九
    十二年一月二十九日保護管束期滿視為執行完畢；又於九十
    三年四月十四日再度因施用毒品案件為警查獲，檢察官提起
    公訴後，經臺灣臺中地方法院以九十三年度訴字第二００六
    號審理，於該院審理期間，丙○○竟又於九十三年九月一日
    因持有毒品海洛因及注射針筒等物為警查獲，經檢察官移送
    併案審理，並經該院分別判處有期徒刑一年、六月，應執行
    有期徒刑一年四月確定，於原審法院審理時仍在監執行中，
    以上有丙○○之臺灣高等法院被告前案紀錄表一份（見原審
    卷(一)第一五一至一五七頁及本院調閱之臺灣臺中地方法院九
    十三年度訴字第二００六號丙○○毒品案卷宗《含臺灣臺中
    地方法院檢察署九十三年度毒偵字第二０九二號、第三四三
    九號》）可資佐證。足見證人丙○○於九十三年九月一日為
    警查獲時，乃其第六次被查獲，彼時仍有毒品案在臺灣臺中
    地方法院審理中，勢必影響其在審理中毒品案件之刑度，則
    其於原審審理時證稱因為被關到怕了，於偵查員主動詢以是
    否知悉何人施用或販賣毒品或持有槍械時，主動予以告知乙
    情，而非因為害怕偵查員以販賣毒品罪嫌偵辦伊，才與偵查
    員做條件交換等證述內容（見原審卷(一)第一八一頁），自屬
    信而有徵，堪予採信。況且，證人丙○○於原審九十四年十
    一月二日審理時亦證稱：伊認識被告約二、三個月，九十三
    年九月一日檢舉被告持有槍彈犯行時，並不知道被告在九十
    二年十二月間在台北縣泰山鄉因持有槍彈為警查獲之事實等
    語（見原審卷(二)第三八頁），可見證人丙○○亦無可能因為
    被告先前持有槍彈早被警方查獲，再多一條持有槍彈罪，不
    至於影響太大刑度，而要求被告扛罪之理。被告及其選任辯
    護人質疑丙○○有栽贓之動機乙情，顯無可採。
  再者，檢舉人欲檢舉嫌疑人犯罪者，莫不請求檢警單位給予
    多重保護，避免其身分遭曝光，甚者，希望以證人保護法給
    予法律上保障者，所在多有，亦為實務上聲請核發搜索票時
    就檢舉人之真實姓名年籍予以彌封之常見情況。證人丙○○
    如果確實明知在被告衛道路租屋處所查扣之槍彈為其（證人
    丙○○）所有，任何人至愚亦不致主動供出該槍彈之所在，
    以便讓警方查獲，更讓身為實際承租者之被告，有反咬自己
    才是確實持有槍彈之所有人之機會。反觀被告於九十三年九
    月一日凌晨二時三十分許，在臺中市○區○○路四十九之三
    號「ｅ網天下資訊美食館」遭警方查獲時，僅在其身上起獲
    海洛因，並未查獲其餘違禁物品，於警方要求陪同前往其位
    於臺中市住居處查看時，竟又推諉稱均在網咖或汽車旅館留
    連，未有其他住居處，警方向證人丙○○確認，被告衛道路
    租屋處所之該棟公寓確實為被告所居住後，以申請搜索票之
    方式向原審法院聲請核發，並於當日十三時許持搜索票進入
    被告衛道路租屋處所搜得本案槍彈，業據證人林照國、丁○○於原審審理時證述屬實（見原審卷(一)第一六五至一七０頁
    、原審卷(二)第二九至三七頁），並經本院依職權調閱原審法
    院九十三年度聲搜字第二一七三號刑事卷宗屬實（影本見本
    院卷第八三至一０一頁。又本案證人林照國等人之所以向法
    院申請核發搜索票，主要係根據證人丙○○之檢舉，證人丙○○並已事先帶同警員前往被告衛道路租處勘查地形，確認
    被告所租房間為何，僅礙於該房間所處之公寓僅標明樓層，
    並未標明各房間編號，以致於無法在聲請搜索時，即明確表
    明欲搜索之房間號碼，已據證人林照國於原審證述明確《見
    原審卷(一)第一六五至一六九頁》，經原審於九十四年十一月
    九日審理時當庭勘驗本案槍彈搜索過程之光碟片《自Ｖ８燒
    烤而製》，雖於錄製一開始未照到被告所租房間之房門，然
    於影片結束前則顯現該樓層之其他房間房門，確無房間號碼
    可明《參見原審卷(二)第七九頁筆錄》。而證人林照國搜索時
    ，係向房東或被告取得鑰匙而進入，並未再搜索其他房間，
    事後亦確係在被告所租房間內扣得本案槍彈，足見本件搜索
    過程完全合法，併予敘明）。果被告明知本案槍彈非其所有
    ，而係證人丙○○所有，為求自清，大可告知警方關於其位
    於衛道路租處何在，且其自承在案發前不久，證人丙○○尚
    以電話與其聯繫，亦為被告及證人丙○○所不否認（見原審
    卷(一)第一七六頁、第一八七頁），顯然被告與證人丙○○間
    之通聯管道甚為暢通無礙，尋找證人丙○○說明真相，並無
    困難，乃於警方在「ｅ網天下資訊美食館」業已搜得其身上
    有海洛因違禁物之情況下，被告猶仍堅拒供出其衛道路租處
    之地點，顯然懼怕本案槍彈為警發現。
  被告雖屢供稱本案槍彈係證人丙○○所寄放云云，然被告早
    於九十二年十二月二十五日即另案因持有槍彈為警查獲（即
    後述退回併辦部分），縱使為警查獲時所扣得之槍管、玩具
    改造手槍及子彈均係分離，並未組裝在一起，然被告應當知
    悉持有上開違禁物品仍屬違法之舉。以其與證人丙○○僅認
    識二、三個月之朋友，豈有可能甘冒寄藏或持有槍彈之危險
    ，任令證人丙○○寄放，此顯與常情有違。況且，證人丙○○對於曾在被告上開租處見聞被告持有玩具手槍、槍管及子
    彈之流程，其證述始終如一，業如前述。反觀被告對於證人
    丙○○持有扣案物品之經過，於九十三年九月一日警詢時供
    稱：「手槍槍管是『阿龍』今年七月中旬以四千元向『阿鴻
    』購得，子彈是『阿鴻』附贈的。．．．槍身是我在今年七
    月底在模型店以五千元購得。」、「（問：改造貝瑞塔手槍
    作何用途？）放著單純好玩。」、「『阿鴻』缺錢買毒品，
    將槍管跟子彈賣給『阿龍』，『阿龍』買下後就放在我那裡
    。」、「因為當時沒有槍身可組合，所以我才買了模型槍，
    是『阿龍』載我去買的。」等語（見九十三年度偵字第一五
    四八一號卷第一０頁背面、第一一頁警詢筆錄），被告於檢
    察官同日偵訊時復供稱：「槍管是朋友阿鴻的，阿龍以四千
    元跟阿鴻買的，阿龍於七月中旬寄放在我這裡，是他拿到我
    住處給我的，子彈前幾天阿鴻拿給阿龍，阿龍再拿來給我。
    ．．．槍管是阿龍親自交給我的，子彈是阿龍自己拿去放的
    。」等語（見九十三年度偵字第一五四八一號卷第三０頁）
    ，被告於檢察官同年十一月二十四日偵訊時供稱：「我只是
    到玩具行買貝瑞塔手槍，槍管是丙○○向陳俊宏，就是向綽
    號『阿宏』的男子購買的，．．．，九０子彈也是丙○○向
    陳俊宏購買的，一顆五百元。」、「．．．陳俊宏本來就組
    好一支手槍拿給丙○○，丙○○就帶（到）我住處拿給我看
    ，丙○○就說他想買那支手槍，後來就只買了槍管，買子彈
    是我跟陳俊宏拿的，但是交易過程是丙○○跟陳俊宏談的。
    」等語（見九十三年度偵字第一五四八一號卷第三五、三六
    頁），被告於原審行準備程序時供稱：扣案槍管及子彈是丙○○在不同時間買的，他何時放在伊住處，伊均不知情等語
    （見原審卷(一)第八九頁）。就被告歷次所供證人丙○○向「
    阿宏」、「阿鴻」、「陳俊宏」，甚至原審審理時到庭之戊○○購買槍管時，丙○○有無出資四千元購買，抑或以槍管
    、子彈抵購買毒品之費用？購買子彈時，究竟是免費或以五
    百元代價購買？槍管究竟何時放到被告住處？子彈究竟何時
    放到被告住處，被告有無經手等情，被告前後供述均齟齬不
    一致，參諸員警於九十三年九月一日搜索被告衛道路租處時
    ，被告甚至一度親口對搜索之偵查員自白稱：買那支管（按
    即槍管）四千元，本案槍枝之槍身是「阿龍」載伊去購買，
    由伊出錢，沒有人使用過，原先所購買的槍管是沒通的，後
    來才去購買另支槍管回來換的等語（見原審卷(二)第八０至八
    二頁勘驗搜索光碟片筆錄）。而如被告所辯，「阿宏」、「
    阿鴻」、「陳俊宏」或戊○○業已組合好一支槍枝，由丙○○拿到被告衛道路租處給被告看，而被告復供稱「陳俊宏」
    缺錢買毒品，才拿槍管、子彈給被告以便買毒品，證人丙○○也有對其說想要買該支槍等語，何以證人丙○○僅購得槍
    管及子彈，未購買槍身，並一起放在被告衛道路租處藏匿？
    亦有可疑。足見被告上開就證人丙○○何時取得扣案槍管、
    子彈之極具單純之事實，前後卻出現多種版本之說詞，顯係
    供述不實使然。被告辯解本案槍彈非其所有，顯無可採。
  再者，本案槍彈係在被告衛道路租處查獲，為被告所不否認
    。而被告上開租處僅其一人居住其內，證人丙○○縱使曾經
    前往，亦未曾居住其內，且證人丙○○僅有公寓大門感應卡
    ，並無被告房門鑰匙，已據證人丙○○於原審證述明確（見
    原審卷(一)第一七八、一七九頁）。被告雖辯稱其前揭租處之
    房門鑰匙，證人丙○○也有一把，伊有將大門感應卡連同房
    門鑰匙交給他，以方便其進出云云，然為證人丙○○所否認
    。況且，證人林照國帶同被告返回其衛道路租處搜索時，證
    人丙○○並未一同前往，彼時丙○○已因毒品案件移送臺灣
    臺中地方法院檢察署應訊，此觀前揭臺灣臺中地方法院檢察
    署九十三年度毒偵字第三四三九號卷內資料顯示（影本見本
    院卷第一０二至一一０頁），證人丙○○於九十三年九月一
    日凌晨零時三十分許為警查獲，當日八時三十五分許移送地
    檢署，檢察官於當日十時五十分許訊畢諭知限制住居後釋放
    等情足徵。可見證人丙○○於製作檢舉被告持有本案槍彈之
    筆錄後，因其涉犯施用毒品罪嫌，隨即依照法定程序移送地
    檢署處理，並未有所延遲。而警員係拿房東或被告持有之房
    門鑰匙開門進入，且當時公寓大門並未關緊，並非拿證人丙○○留於警局內之鑰匙持以開啟房門，業據證人林照國、丁○○於原審審理時證述詳實（見原審卷(一)第一六五、一六九
    頁、原審卷(二)第三一頁），亦難認被告供稱證人丙○○確實
    有衛道路租處之房門鑰匙乙節係屬可採。本案槍彈既然係在
    被告一人居住之租處查獲，被告辯解係由證人丙○○寄放乙
    情，自難予採信。
  至於警方查獲本案扣得之槍管、玩具改造手槍時，雖未組合
    在一起，然連同子彈等物，均放置於被告衛道路租處化妝檯
    抽屜下附近之大只白色塑膠袋包內，內有鐵灰色槍管一枝、
    以衛生紙包裝之子彈一顆，及以另只雜物盒裝的銀白色槍身
    一枝（並於槍身內取出彈匣一個）等物，且該些物品均經由
    偵查員勸勉後，被告才主動供出；至於被告所辯稱之玩具槍
    管，連同數顆塑膠玩具子彈則均放在靠近浴室小型桌下附近
    之淺咖啡色紙盒內（上印有貝瑞塔Ｍ８４模型玩具字樣），
    並非與扣案槍枝放在同一處等情，業經原審於九十四年十一
    月九日審理時當庭勘驗屬實（見原審卷(二)第七八、七九頁勘
    驗筆錄）。足見被告質疑本案槍枝確實與購買來的玩具槍管
    放在一起，警員何以只拿鐵製槍管組合，未拿玩具槍管組合
    乙情，顯有誤會。而上開物品於查獲時雖呈現分離未組裝之
    狀態，然只需將槍管插入手槍內，徒手一、二下即可輕易組
    裝完畢，並不需要拆解何種零件，業據證人林照國、丁○○
    於原審審理時具結證述屬實（見原審卷(一)第一六六頁、原審
    卷(二)第三三頁）。經原審法院命當時搜索時在場且實地將槍
    枝組合之臺中市警察局少年隊組長段孝峰於原審九十四年十
    一月九日審理時，當庭示範其組裝過程，只需徒手將槍枝護
    套卸下，將槍管裝入槍身內，再將護套裝上等三個簡單步驟
    ，即可完成組裝，並不需要使用任何工具或拆解零件，於四
    十秒鐘即可順利組裝完成（而如將已經組裝完成之槍枝分解
    成護套、槍身、槍管三部分，亦只需徒手於四十五秒鐘內即
    完成）等情，並載明於原審同日審判筆錄（見原審卷(二)第八
    四、八五頁）。雖證人丙○○於原審審理時改證稱：伊未曾
    見聞被告有將扣案之玩具手槍槍身、槍管予以組合之語，伊
    檢舉被告持有本案槍枝時，有對承辦警員說過如檢舉筆錄上
    載之內容，但伊真得沒有看過被告組合槍枝過，可能是製作
    筆錄時有點模糊，伊也不知為何如此說等語（見原審卷(一)第
    一八０頁、原審卷(二)第三八頁）。惟查，證人丙○○於九十
    四年九月一日凌晨四時許之警詢檢舉筆錄內，已明白陳述證
    稱：「我是經朋友介紹認識阿賢，最近比較常在一起，去過
    阿賢租屋處多次，親眼看見阿賢將海洛因攙入香菸吸食，及
    在他租屋處看見他把玩模型槍跟買來的槍管組合改造槍枝，
    還有子彈。」、「．．．且他經常把玩改造槍枝又無固定工
    作，形跡有點可疑，．．．」、「（問：你帶同警方在北屯
    路『ｅ網天下網咖』查獲的甲○○身上攜有一．二公克毒品
    海洛因，是否就是你說的阿賢？）是的（當場照片及隔離指
    證）。」、「我是在阿賢租屋處見他把玩改造槍枝，經我帶
    同警方到阿賢租屋處勘查，地址是臺中市○區○道路三十五
    巷三弄十一號五樓。」、「（問：筆錄是否實在？）都已帶
    同警方間接查獲阿賢持有毒品，且阿賢於警詢筆錄時支吾其
    詞，不肯讓警方知道他租屋處。我還帶警方現場勘查，筆錄
    當然實在。」等語（見原審法院九十三年度聲搜字第二一七
    三號卷宗檢舉筆錄，影本見本院卷第八七、八八頁）。而證
    人丙○○係在遭查獲其持有毒品後，警員詢問是否可供出其
    他吸毒、販毒或其他違法行為人之事證以便查證之情況下，
    證人丙○○始供出被告持有本案槍彈之事，且其於製作檢舉
    筆錄時，意識甚為清楚，並無毒癮發作，檢舉筆錄之全部內
    容都是證人丙○○自己陳述等情，業據證人即臺中市警察局
    少年隊偵查員丁○○於原審九十四年十一月二日審理時具結
    證述屬實（見原審卷(二)第三四頁）。證人丙○○於查獲之前
    曾與被告有電話通聯，被告告知現在所在位置，證人丙○○
    並有與被告見面之打算，復據證人丙○○於原審審理時具結
    證述無訛（見原審卷(一)第一八七頁）。而證人丙○○係於九
    十四年九月一日凌晨零時三十分許，自藥房甫購買注射針筒
    要施打海洛因，才被警察查獲，業經本院調閱九十三年度毒
    偵字第三四三九號丙○○毒品案卷宗查明屬實（影本見本院
    卷第一０四、一０五頁），足見其於遭查獲時之意識甚為清
    晰，自無可能於同日凌晨四時製作檢舉筆錄之時（影本見本
    院卷第八六至八七頁），意識突然陷於模糊不清之狀況。況
    且被告於偵查員搜索其衛道路租處時，一度主動供出：因為
    原本購買的玩具槍管不通，所以後來才購買扣案槍管回來換
    裝等自白（見原審卷(二)第八二頁勘驗筆錄），核與證人丙○○前揭警詢筆錄內容相符。而證人丙○○如只是單純檢舉被
    告持有本案槍枝，自可陳述在被告衛道路租處有藏放槍枝即
    可，何以杜撰曾見聞被告將槍管組合於模型槍內？如非其親
    自見聞，又如何能具體地描述其內容，參諸證人丙○○於警
    詢中之證述核與被告於員警搜索時所為自白之內容相符，足
    見證人丙○○於原審審理時證稱不知為何會講出如檢舉筆錄
    所載之內容，顯屬迴護被告之證詞，並不足採信，應如證人
    丙○○檢舉筆錄所述上情方屬真實（證人丙○○於檢舉警詢
    時之陳述，並非立於共同被告之身分，屬被告以外之人於司
    法警察調查中所為之陳述，與審判所述不符。依證人丙○○
    於提出檢舉時之警詢陳述，彼時身分並未曝光，其應詢之客
    觀環境並未影響其自由陳述，且其所陳述之內容俱為其本人
    所供出，事後亦證明其所指之被告確實有施用毒品並查扣毒
    品、吸食器及槍械等事實，槍枝確實可以輕易地組合，足見
    其於檢舉警詢筆錄時所為陳述情況，較於原審審理時，被告
    均在場聽聞其證述內容，且其檢舉身分業已曝光，人身安危
    甚值擔憂等情況，具有較可信之特別情況，其為檢舉人，且
    親自見聞被告持有本案槍彈及組合槍枝與否等犯罪事實存否
    所必要者，依刑事訴訟法第一百五十九條之二規定，其於警
    詢時之檢舉筆錄具有證據能力）。益見證人丙○○於警詢時
    所陳上情，係與事實相符，堪予採信。
  (四)被告辯解稱並未改造槍枝、持有本案槍彈一情，委難採信。
    至承辦偵查員查獲本案槍彈後，有作指紋的採證程序，經以
    氰丙悉酸酯法採驗結果，未發現可資比對之指紋，業據證人
    林照國於原審證述屬實（見原審卷(一)第一七０頁），並有證
    人林照國提出之臺中市警察局刑警隊簽呈一份為據（見原審
    卷(一)第一九六頁），然依證人林照國所述，之所以無法採集
    到指紋之原因，可能因為摸過者故意將指紋擦拭，抑或原來
    所留的指紋本就不完整等語（見原審卷(一)第一七五頁），是
    本案槍彈雖無法採集得被告之指紋，亦不能據此認定非被告
    持有，上開簽呈內容亦不足為有利於被告之認定。
  (五)又證人丙○○於原審九十四年十月十九日審理時先證稱：「
    （問：你為何知道賣被告槍管及子彈的人是戊○○？）被告
    告訴我的。」、「（問：有否見過戊○○？）是被告說向戊○○買的，我有見過戊○○幾次，但不熟。」等語（見原審
    卷(一)第一八三、一八五頁），惟證人丙○○於原審同日審理
    程序嗣後經詰問後又證稱：「（問：有否聽過戊○○說因缺
    錢買毒品，要賣槍管跟子彈？）我有聽過。」、「（問：你
    如何聽說？）戊○○跟我說他缺錢，想要賣槍管，被告當時
    也在場。」、「（問：戊○○在何時、何處跟你與被告說要
    賣槍管的？）地點忘記了，是在查獲前一個月內說的。」等
    語（見原審卷(一)第一八九頁），另證人丙○○於原審九十四
    年十一月二日復證稱：「我是聽被告說是向〔阿宏〕買的，
    但我前庭有說不知道是否被告所說的〔阿宏〕即今日到庭的
    戊○○，．．．。」等語（見原審卷(二)第四七頁），依證人
    丙○○前揭證述之內容，足認證人丙○○對於如何知悉被告
    向戊○○購買槍管及子彈之經過，其所證前後不一，且證人
    戊○○於原審亦否認於九十三年六、七月間有販賣槍、彈給
    被告或證人丙○○之情事（見原審卷(二)第四０頁、第四三至
    四四頁），是依卷內證據資料，本院尚難認定被告係向戊○○購買槍、彈，併此敘明。
  (六)據上所述，被告所辯係推諉之詞，難予採信，被告製造可發
    射子彈具有殺傷力之改造手槍、持有子彈之犯行，均事證明
    確，堪予認定，應予依法論科。
三、新舊法之比較：
  (一)按被告行為後，槍砲彈藥刀械管制條例於九十四年一月二十
    六日修正公布部分條文，並於同年月二十八日生效（以下依
    此為基準，分別稱為修正前、修正後槍砲條例）。
  修正前槍砲條例第十一條第一項規定：「未經許可，製造、
    販賣或運輸第四條第一項第一款所稱其他可發射金屬或子彈
    具有殺傷力之各式槍砲者，處五年以上有期徒刑，併科新臺
    幣一千萬元以下罰金。」。修正後槍砲條例刪除原第十一條
    規定，而於同條例第八條第一項至第五項所列槍枝種類，增
    列同條例第四條第一項第一款所定其他可發射金屬或子彈具
    有殺傷力之各式槍砲，並將第八條第一項修正為：「未經許
    可，製造、販賣或運輸鋼筆槍、瓦斯槍、麻醉槍、獵槍、空
    氣槍或第四條第一項第一款所定其他可發射金屬或子彈具有
    殺傷力之各式槍砲者，處無期徒刑或五年以上有期徒刑，併
    科新臺幣一千萬元以下罰金。」。就前開條文修正前、後相
    互比較結果，應以被告行為時之舊法即修正前槍砲條例第十
    一條第一項較有利於被告。
  槍砲彈藥刀械管制條例第十二條第四項之未經許可持有子彈
    罪，該條規定並未修正，自不生新舊法比較適用問題。
  (二)被告行為後，刑法於九十四年二月二日修正公布、刑法施行
    法於九十五年六月十四日修正公布、罰金罰鍰提高標準條例
    於九十五年五月十七日修正公布，並均於九十五年七月一日
    施行，關於本案被告應適用之新、舊法，茲比較如下：
  修正後刑法第二條第一項規定，已將新舊法律適用之「從新
    從輕」原則，改採「從舊從輕」原則，而此規定僅係規範行
    為後法律變更所生新舊法律比較適用之準據法，並非實體刑
    罰法律，自不生行為後法律變更之比較適用之問題，於九十
    五年七月一日刑法施行後，應逕行適用新法第二條第一項之
    規定，為「從舊從輕」之比較（最高法院九十五年五月二十
    三日第八次刑事庭會議決議第一點第一項參照）。又修正後
    刑法第十一條係增訂刑法於其他法律有「保安處分」之規定
    者，亦適用之，亦無關犯罪行為可罰性之變更，亦應逕行適
    用新法第十一條之規定。
  法定刑中罰金刑部分：刑法第三十三條第五款業經修正公布
    ，修正後刑法第三十三條第五款規定「罰金：新臺幣一千元
    以上，以百元計算之」，與修正前刑法第三十三條第五款規
    定「罰金：（銀元）一元以上」不同。比較修正前後之罰金
    刑輕重，該罰金刑之最低刑度於修法後已有加重，故以九十
    五年七月一日修正公布施行前之刑法規定較有利於被告，依
    刑法第二條第一項前段規定，本案關於被告違反修正前槍砲
    條例第十一條第一項未經許可，製造可發射子彈具有殺傷力
    之改造手槍罪及槍砲條例第十二條第四項法定刑分別明定「
    併科新臺幣一千萬元以下罰金」、「併科新臺幣三百萬元以
    下罰金」之併科罰金部分（詳如後述），自應適用行為時之
    法律（修正前刑法第三十三條第五款）決定其罰金部分之最
    低刑（就被告所犯違反槍砲彈藥刀械管制條例案件，刑法第
    三十三條列於總則編，依刑法第十一條前段規定，亦適用於
    該罪）。
  依刑法第五十一條定應執行刑時，裁判確定前犯數罪，其中
    一罪在新法施行前者，亦應為新舊法比較（最高法院九十五
    年五月二十三日第八次刑事庭會議決議參照）。查被告於裁
    判確定前犯數罪，均係於九十五年七月一日刑法修正公布施
    行前犯之，修正前刑法第五十一條規定：「數罪併罰，分別
    宣告其罪之刑，依左列各款定其應執行者：」其中第五款規
    定：「宣告多數有期徒刑者，於各刑中之最長期以上，各刑
    合併之刑期以下，定其刑期。但不得逾二十年。」修正後刑
    法第五十一條第五款規定：「宣告多數有期徒刑者，於各刑
    中之最長期以上，各刑合併之刑期以下，定其刑期。但不得
    逾三十年。」比較結果，以修正前之刑法較有利於行為人，
    依刑法第二條第一項前段之規定，仍應依修正前刑法，定其
    有期徒刑之應執行之刑。
  依刑法第二條第一項規定為新舊刑法比較時，應就罪刑有關
    之共犯、未遂犯、連續犯、想像競合犯、牽連犯以及累犯加
    重、自首減輕、暨其他法定加減原因（如身分加減）與加減
    例等一切情形，綜其全部之結果，而為比較，再適用有利於
    行為人之法律處斷，而不得一部割裂分別適用不同之新舊法
    （最高法院二十四年上字第四六三四號判例意旨、九十五年
    第八次刑事庭會議決議第一點第四項參照）。經本院綜合比
    較新、舊法之結果，以被告行為時之舊法較有利於被告，依
    刑法第二條第一項前段規定，本案自應適用被告行為時之法
    律即修正前刑法第三十三條第五款、第五十一條第五款之規
    定。
  又被告行為後，刑法第三十八條沒收之相關規定業於九十四
    年二月二日修正公布，自九十五年七月一日起施行，刑法第
    三十八條第二項僅將沒收對象由舊法之「犯人」修正為「犯
    罪行為人」，無論依修正前後之刑法第三十八條第一項第二
    款、第三項規定，屬於被告（或共犯）所有且供犯罪所用之
    物，均得沒收，對於本件之認定並無影響。是刑法第三十八
    條之修正無關乎處罰之輕重，僅為其他純文字之修正，亦非
    屬法律之變更，依上說明，並無適用修正後刑法第二條第一
    項之規定比較新舊法適用之問題。
三、核被告所為，係犯修正前槍砲彈藥刀械管制條例第十一條第
    一項之未經許可，製造可發射子彈具有殺傷力之改造手槍罪
    、同條例第十二條第四項之未經許可，持有子彈罪。被告製
    造改造手槍完成後之持有改造手槍行為，則為高度之製造行
    為所吸收，不另論罪。公訴意旨認被告前揭未經許可，製造
    可發射子彈具有殺傷力之改造手槍之犯行，係犯修正前槍砲
    彈藥刀械管制條例第十一條第四項之罪，尚有未洽，且起訴
    書已敘明被告「將所購改造槍管組裝於上開貝瑞塔玩具（手
    槍），使之成為有殺傷力之改造手槍一把。」，足認檢察官
    已就被告製造可發射子彈具有殺傷力之改造手槍之犯罪事實
    提起公訴，是本件起訴之基本社會事實同一，本院自得變更
    起訴法條審理之。又一行為觸犯數罪名之想像上競合犯，係
    指行為人以一個意思決定發為一個行為，而侵害數個相同或
    不同之法益，具備數個犯罪構成要件，成立數個罪名之謂，
    乃處斷上之一罪。查，被告購買土造金屬槍管一支後，隔一
    星期後又向不詳姓名之人購買制式子彈一顆，再於不詳時間
    ，將玩具手槍內之槍管換裝該土造金屬槍管，組合成一支可
    發射子彈具有殺傷力之改造手槍，足認被告製造改造手槍之
    犯行與持有子彈之犯行，並非以一個意思決定發為一個行為
    ，被告所犯製造可發射子彈具有殺傷力之改造手槍罪及持有
    子彈罪二罪間，犯意各別，犯罪構成要件不同，應予分論併
    罰（起訴意旨亦認被告所犯前揭二罪，犯意各別，應予分論
    併科）。
四、原審認被告犯行事證明確，予以論罪科刑，固非無見。惟查
    ：
  (一)按槍砲彈藥刀械管制條例所規定製造槍枝等罪，所謂「製造
    」，係指製造槍枝之零件（包括初製與改造），已達於即可
    組合而成為槍枝，具有殺傷力之效用者而言。苟行為人主觀
    上有製造具有殺傷力槍枝之犯意，客觀上又未受許可而著手
    製造，即成立犯罪。原判決認定被告於九十三年七月間某日
    購買玩具手槍，二星期後再購買土造金屬槍管一支，並於不
    詳時間，將玩具手槍之槍管換裝土造金屬槍管，組合成可發
    射子彈具有殺傷力之改造手槍等情。被告既將原未具殺傷力
    之玩具手槍，以更換槍管之方法，使之成為具有殺傷力之槍
    枝，所為應係犯修正前槍砲彈藥刀械管制條例第十一條第一
    項未經許可，製造可發射子彈具有殺傷力之槍枝罪。至製造
    完成後之持有行為，則為高度之製造行為所吸收，不另論罪
    。原判決竟論處被告未經許可，持有可發射子彈具有殺傷力
    之槍枝罪刑，自有理由矛盾之違法。
  (二)就後敘退回移送併辦部分，難認與本案論罪科刑部分具有修
    正前刑法連續犯之關係（詳如後敘），原審就後敘退回移送
    併辦部分併予論罪，論處被告連續未經許可，持有可發射子
    彈具有殺傷力之槍枝之罪刑，自有未洽。
  (三)又原審判決後，中華民國九十六年罪犯減刑條例自九十六年
    七月十六日起施行，本案被告所犯持有子彈罪部分，犯罪時
    間在中華民國九十六年四月二十四日以前，合於減刑條件，
    原審就被告所犯持有子彈罪部分未及適用中華民國九十六年
    罪犯減刑條例之規定予以減刑，尚有未洽。
五、自為判決之科刑及審酌之理由：
  (一)檢察官上訴，認應就被告所犯持有改造槍枝之罪加重刑度，
    另被告上訴意旨否認製造槍枝及持有子彈之犯行，雖均無理
    由，亦未指摘原判決之上述缺失，惟原判決既有前揭可議之
    處，自屬無可維持，應由本院將原判決予以撤銷改判。
  (二)爰審酌被告製造具有殺傷力之改造手槍及持有子彈之數量，
    對社會治安及人民生命財產具有潛在之危害威脅，犯後否認
    犯行，及其智識程度、犯罪動機等一切情狀，量處如主文第
    二項所示之刑，並就其所併科罰金刑部分諭知易服勞役之折
    算標準。又按九十四年二月二日修正公布，自九十五年七月
    一日施行之刑法第二條第一項規定，行為後法律有變更者，
    適用行為時之法律。但行為後之法律有利於行為人者，適用
    最有利於行為人之法律，係採從舊從輕之原則。而所謂「法
    律有變更」，係指足以影響行為之可罰性範圍及其法律效果
    之法律修正而言，易服勞役之折算標準及期限涉及裁量權之
    行使，係屬科刑規範事項，其折算標準於裁判時並應於主文
    內諭知，與一般純屬執行之程序有別，是如新舊法對易服勞
    役之折算標準及期限各有不同時，自應依上開規定，比較適
    用最有利於行為人之法律。而比較時應就罪刑有關之共犯、
    未遂犯、想像競合犯、牽連犯、連續犯、結合犯，以及累犯
    加重、自首減輕暨其他法定加減原因與加減例等一切情形，
    綜其全部罪刑之結果而為比較，再整個適用有利於行為人之
    法律處斷（最高法院二十二年上字第四六三四號、二十七年
    上字第二六一五號判例及九十五年五月二十三日九十五年度
    第八次刑事庭會議決議一之(四)參照），但此之所謂整個適用
    ，係指與罪刑有關之本刑而言，不包括易刑處分，事關刑罰
    執行之易刑處分，仍應分別適用最有利於行為人之法律。易
    言之，倘所處之主刑有罰金易服勞役之情形時，關於易服勞
    役部分應以「宣告刑」為準據，分別為新舊法有利、不利之
    比較，依刑法第二條第一項從舊從輕原則定其易刑之折算標
    準（最高法院九十六年度台非字第二七七號判決參照）。本
    件被告因犯未經許可，製造可發射子彈具有殺傷力之改造手
    槍罪，經本院判處有期徒刑五年四月，併科罰金新臺幣十二
    萬元；又被告犯未經許可，持有子彈罪，經本院判處有期徒
    刑五月，併科罰金新臺幣四萬元。被告於行為時之刑法第四
    十二條第二項、第三項係規定：「易服勞役以（銀元）一元
    以上三元以下折算一日。但勞役期限不得逾六個月」、「罰
    金總額折算逾六個月之日數者，以罰金總額與六個月之日數
    比例折算」。而被告行為時易服勞役之折算標準，業據刑法
    修正前之罰金罰鍰提高標準條例第二條前段規定，就其原定
    數額提高為一百倍折算一日。另現行法規所定貨幣單位折算
    新台幣條例第二條又規定：「現行法規所定金額之貨幣單位
    為圓、銀元或元者，以新台幣元之三倍折算之。」，準此，
    本件被告行為時之易服勞役折算標準，本應以銀元一百元、
    二百元、三百元即新台幣三百元、六百元、九百元折算一日
    。惟九十五年七月一日修正施行之刑法第四十二條第三項、
    第五項則規定：「易服勞役以新台幣一千元、二千元或三千
    元折算一日，但勞役期限不得逾一年」、「罰金總額折算逾
    一年之日數者，以罰金總額與一年之日數比例折算」。是依
    新法修正易服勞役之折算標準，提高為新臺幣一千元、二千
    元或三千元折算一日，使行為人易服勞役之日數減少，如折
    算結果，並未逾六個月之日數，則新法對於行為人較為有利
    ，自應依新法諭知易服勞役之折算標準；另易服勞役期限，
    修正前最長為六月之日數，修正後將易服勞役之期限提高為
    一年，如折算結果逾六月之日數，則舊法對行為人較為有利
    ，自應依舊法諭知易服勞役之折算標準。本件被告經本院分
    別諭知併科罰金新臺幣十二萬元、四萬元，經就本院對被告
    所處併科罰金比較新舊法易服勞役之折算標準，依新舊法易
    服勞役之折算標準，均未逾六個月之日數，則依上述說明，
    應依刑法第二條第一項適用最有利於行為人之法律處斷，自
    應適用修正後刑法第四十二條第三項之規定諭知易服勞役之
    折算標準。是本院依修正後刑法第四十二條第三項規定，審
    酌社會經濟發展，就所處罰金刑部分均諭知如易服勞役，以
    新臺幣一千元折算一日。
  (三)本件被告於九十四年八月十二日雖曾經原審法院通緝（見原
    審卷(一)第六八、六九頁通緝書），惟於中華民國九十六年罪
    犯減刑條例實行前即已為警緝獲（九十四年八日二十七日為
    警緝獲，見原審卷(一)第七六至七九頁台北縣政府警察局新莊
    分局通緝案件移送書、警詢筆錄），亦即其於該條例施行時
    已無通緝犯身分，其自無獲知得受減刑恩典，卻仍惡意繼續
    逃亡以逃避法律追訴之情形，此與同條例第五條所定於該條
    例實行時仍具有通緝犯身分，而未能於九十六年十二月三十
    一日自動歸案接受刑罰追訴者有別，當無該條例第五條所定
    不得減刑之適用，此對照該條之立法意旨，猶是顯然。且依
    該條例第五條之反面解釋，該條例施行後始經通緝者，嗣於
    緝獲到案時，仍得適用該條例所定減刑規定之情形，二者相
    較，顯見本案被告之情形，亦應無該條例第五條之適用，以
    免用法失衡。是本院認本案被告犯槍砲彈藥刀械管制條例第
    十二條第四項之未經許可，持有子彈罪部分，犯罪時間在中
    華民國九十六年四月二十四日以前，合於減刑條件，應併依
    中華民國九十六年罪犯減刑條例第二條第一項第三款之規定
    ，減其宣告刑二分之一，並與其所犯未經許可，製造可發射
    子彈具有殺傷力之改造手槍罪部分併定其應執行之刑，就併
    科罰金部分併諭知易服勞役之折算標準。又本案被告犯修正
    前槍砲彈藥刀械管制條例第十一條第一項之未經許可，製造
    可發射子彈具有殺傷力之改造手槍罪部分，犯罪時間雖在中
    華民國九十六年四月二十四日以前，惟被告經本院判處有期
    徒刑五年四月，且係中華民國九十六年罪犯減刑條例第三條
    第一項第四款所列舉之罪名，不合於減刑條件，自不得適用
    中華民國九十六年罪犯減刑條例之規定予以減刑，併此敘明
    。至扣得之本案改造手槍一支（槍枝管制編號000000
    0000號）及制式子彈一顆，均具有殺傷力，為違禁物，
    均應依刑法第三十八條第一項第一款規定宣告沒收。
六、又刑法第五十九條得減輕其刑之規定，係以「犯罪之情狀顯
    可憫恕」為要件，被告製造具有殺傷力之改造手槍及持有子
    彈，對社會治安具有潛在之危害，本件被告犯罪之情狀並無
    顯可憫恕之處，自不宜適用刑法第五十九條之規定減輕其刑
    ；且被告製造具有殺傷力改造手槍之犯行為最輕法定本刑五
    年以上有期徒刑之罪，其既無適用刑法第五十九條減輕其刑
    之餘地，自與宣告緩刑之要件不合。另被告製造改造手槍及
    持有子彈，與被告有無正當工作等情事，尚無直接關係，要
    難據為減刑或宣告緩刑之依據之理由，併此敘明。
七、退回移送併辦部分：
  (一)臺灣板橋地方法院檢察署檢察官移送併辦意旨（九十三年度
    偵緝字第一五五一號）略以：被告甲○○明知未經許可，不
    得持有具有殺傷力可發射子彈之改造手槍及子彈，竟自八十
    九年間某日起，在其位於臺北縣泰山鄉○○路一六０巷二弄
    一號三樓住處，自姓名年籍不詳綽號「阿齊」之成年人收受
    可發射子彈具有殺傷力之仿ＷＡＬＴＨＥＲ廠ＰＰＫ／Ｓ型
    半自動手槍製造之玩具手槍管及換裝復進簧而成之改造手槍
    一支（槍枝管制編號0000000000號）及直徑八．
    ００ｍｍ金屬彈頭之土造子彈三顆，而無故持有上開手槍、
    子彈。嗣甲○○因不滿追求陳琬華遭拒，竟基於恐嚇之犯意
    ，於九十二年十二月十八日二十三時四十分許，持前開槍枝
    並裝有上開子彈至陳琬華父母擺設於臺北縣新莊市○○街一
    ０四號之麵攤前，向陳琬華之弟己○○（併案意旨書誤載為
    陳開祺）亮出前開槍枝並向渠嚇稱要讓麵攤無法做生意等語
    ，致己○○因心生畏懼而危害其安全，嗣經警持搜索票至甲○○住處搜索，並扣得上開改造手槍一支。因認被告就此部
    分涉犯修正前槍砲彈藥刀械管制條例第十一條第四項之未經
    許可，持有可發射子彈具有殺傷力之改造手槍罪、槍砲彈藥
    刀械管制條例第十二條第四項未經許可持有子彈罪及刑法第
    三百零五條之恐嚇危害安全罪嫌。本件同一被告所涉前揭罪
    嫌，與本案論罪科刑部分具有刑法修正前連續犯之關係，屬
    於裁判上一罪之案件，應移送併案審理等語。
  (二)按修正前刑法第五十六條之連續犯，主觀上必須基於一個概
    括之犯意，連續數行為而犯同一之罪名，始能成立。所謂基
    於一個概括之犯意，係指行為人之多次犯罪行為自始均在一
    個預定犯罪計劃之內，出於主觀上始終同一之犯意而連續進
    行，若後行為係中途另行起意發生，縱所犯為同一罪名，究
    非連續其初發之犯意，即無適用連續犯以一罪論之餘地，應
    併合處罰（參照最高法院七十年臺上字第六二九六號判例、
    八十三年度台上字第四八九八、五八０三號判決、九十七年
    度台上字第六六五四號判決）。移送併辦意旨認被告自八十
    九年間起持有具有殺傷力之改造玩具手槍（槍枝管制編號0
    000000000號）及具有殺傷力之土造子彈三顆，於
    九十二年間，因與陳琬華分手而與己○○發生爭執，為恐嚇
    教訓己○○，乃於九十二年十二月十八日持前揭槍、彈恐嚇
    己○○，至九十二年十二月二十五日為警查獲；惟本院認定
    被告自九十三年七月間某日起，製造具有殺傷力之改造玩具
    手槍（槍枝管制編號0000000000號）及持有制式
    子彈一顆，至九十三年九月一日，始為警查獲。被告均否認
    移送併辦部分之持有槍枝與恐嚇罪，移送併辦意旨認被告基
    於恐嚇己○○之目的，而持有槍枝及子彈，惟被告於該案為
    警查獲逾六個月後，再有本案未經許可，製造槍枝及持有子
    彈之犯行，被告二次持有槍枝、子彈之行為，難認自始均在
    同一個預定犯罪計畫之內，尚難認被告二次違反槍砲彈藥刀
    械條例之犯行間具有修正前刑法連續犯之關係，而應認係基
    於各別之犯意所為。因此，本件被告經本院論罪科刑部分，
    核與移送併辦部分之罪名，難認係屬實質上一罪或有修正前
    刑法連續犯之裁判上一罪關係，應將卷證退回，由檢察官依
    法處理。
據上論斷，應依刑事訴訟法第三百六十九條第一項前段、第三百
六十四條、第二百九十九條第一項前段、第三百條，九十四年一
月二十六日修正公布前槍砲彈藥刀械管制條例第十一條第一項、
槍砲彈藥刀械管制條例第十二條第四項、刑法第二條第一項、第
十一條前段、修正前刑法第五十一條第五款、刑法第三十八條第
一項第一款、第四十二條第三項，中華民國九十六年罪犯減刑條
例第二條第一項第三款、第十一條，判決如主文。
本案經檢察官乙○○到庭執行職務。
中    華    民    國    98    年    4     月    30    日
             刑事第十一庭 審判長法  官  陳  朱  貴
                                法  官  郭  同  奇
                                法  官  胡  文  傑
上列正本證明與原本無異。
如不服本判決應於收受送達後十日內向本院提出上訴書狀，其未
敘述上訴之理由者並得於提起上訴後十日內向本院補提理由書（
均須按他造當事人之人數附繕本）「切勿逕送上級法院」。
                                書記官  蔡  嘉  萍
中    華    民    國    98    年    4    月    30    日
附錄論罪科刑法條
民國94年1月26日修正前槍砲彈藥刀械管制條例第11條第1項
未經許可，製造、販賣或運輸第四條第一項第一款所稱其他可發
射金屬或子彈具有殺傷力之各式槍砲者，處五年以上有期徒刑，
併科新臺幣一千萬元以下罰金。
槍砲彈藥刀械管制條例第12條第4項
未經許可，持有、寄藏或意圖販賣而陳列子彈者，處五年以下有
期徒刑，併科新台幣三百萬元以下罰金。


司法院資訊處製作；財團法人民間司法改革基金會備份。
